最高法院刑事判決　　　　　　　一○○年度台上字第八九○號
上　訴　人　劉文棋
上列上訴人因違反毒品危害防制條例案件，不服台灣高等法院台
南分院中華民國九十九年十二月二十一日第二審判決（九十九年
度上訴字第九一三號，起訴案號：台灣台南地方法院檢察署九十
八年度偵字第九九九二號、九十八年度毒偵字第一四三五、一四
三六號），提起上訴，本院判決如下：
    主  文
上訴駁回。
    理  由
按刑事訴訟法第三百七十七條規定，上訴於第三審法院，非以判
決違背法令為理由，不得為之。是提起第三審上訴，應以原判決
違背法令為理由，係屬法定要件。如果上訴理由書狀並未依據卷
內訴訟資料，具體指摘原判決不適用何種法則或如何適用不當，
或所指摘原判決違法情事，顯與法律規定得為第三審上訴理由之
違法情形，不相適合時，均應認其上訴為違背法律上之程式，予
以駁回。上訴人劉文棋上訴意旨略稱：(一)上訴人犯罪後態度懇切
，於偵查及審判中均自白犯行，自有毒品危害防制條例第十七條
第二項減輕其刑規定之適用，原判決量處上訴人應執行有期徒刑
十五年，尚嫌過重，有違罪刑相當原則。(二)上訴人販賣及轉讓毒
品，僅獲得新台幣四千元，復非販賣或轉讓予不特定之人，應依
刑法第五十九條減輕其刑云云。惟查，本件原審經審理結果，認
上訴人犯行明確，因而撤銷第一審關於上訴人共同販賣第一級毒
品、共同販賣第二級毒品、轉讓第一級毒品、施用第一級毒品部
分之科刑判決，改判仍分別論處上訴人共同販賣第一級毒品（五
罪，均累犯，各處有期徒刑八年；併為相關從刑之諭知）、共同
販賣第二級毒品（累犯，處有期徒刑三年；併為相關從刑之諭知
）、施用第一級毒品（累犯，處有期徒刑六月；併為相關從刑之
諭知），及適用想像競合犯之規定，從一重論處上訴人轉讓第一
級毒品（累犯，處有期徒刑六月）各罪刑，已綜合全部卷證資料
，詳加斟酌論斷，敘明其所憑之證據及其認定之理由。再按刑法
第五十九條酌減其刑，必於犯罪之情狀，在客觀上確有可憫恕，
認為宣告法定最低度之刑猶嫌過重者，始有其適用，與量刑之輕
重，均屬事實審法院得依職權審酌裁量之事項，法院於科刑時，
倘已以行為人之責任為基礎，審酌刑法第五十七條所列情狀，且
未逾越法律所規定之範圍，或濫用其權限，即不得任意指摘未酌
減其刑為違法，而據為上訴第三審之理由。本件原判決已依毒品
危害防制條例第十七條第二項之規定，減輕其刑（原判決理由貳
、六(五)），並於量刑時，已依刑法第五十七條規定，就上訴人明
知施用毒品有害身心健康，仍販賣毒品予他人，助長施用毒品之
惡行，行為殊不可取，且審酌上訴人之品行、智識程度，其犯罪
動機、目的、手段、次數、所生危害，及犯罪後坦白承認、態度
尚佳等一切情狀，綜合考量，而為刑之量定，既未逾越法定刑度
，又未濫用自由裁量之權限，雖未說明不適用刑法第五十九條予
以酌減其刑之理由，亦不能執以指摘原判決違法。上訴意旨仍徒
憑己意，指摘原判決未斟酌刑法第五十七條規定所列各項以為量
刑標準，並適用同法第五十九條減輕其刑，有不適用法則之違法
云云，要非適法之第三審上訴理由。本件上訴關於上訴人販賣第
一級毒品、販賣第二級毒品、轉讓第一級毒品及施用第一級毒品
部分，均違背法律上之程式，應予駁回。末按刑事訴訟法第三百
七十六條所列各罪之案件，經第二審判決者，不得上訴於第三審
法院，為該法條所明定。又上訴得對於判決之一部為之，未聲明
為一部者，視為全部上訴，刑事訴訟法第三百四十八條第一項定
有明文。原判決認定上訴人有原判決事實欄二所記載施用第二級
毒品之犯罪事實，撤銷第一審此部分之科刑判決，改判仍論處上
訴人施用第二級毒品罪刑，此部分核屬刑事訴訟法第三百七十六
條第一款之案件。上訴人於上訴書狀並未聲明對原判決之一部為
之，應視為對原判決關於施用第二級毒品罪部分亦提起上訴。依
上揭說明，此部分既經第二審判決，自不得上訴於第三審法院，
上訴人此部分之上訴，為法所不許，應併予駁回。
據上論結，應依刑事訴訟法第三百九十五條前段，判決如主文。
中    華    民    國  一○○  年    二    月  二十四  日
                      最高法院刑事第十庭
                          審判長法官  張  春  福  
                                法官  林  勤  純  
                                法官  陳  國  文  
                                法官  蔡  彩  貞  
                                法官  林  瑞  斌  
本件正本證明與原本無異
                                      書  記  官  
中    華    民    國  一○○  年    三    月    四    日
                                                      V